臺灣板橋地方法院刑事裁定　　　　　 92年度聲判字第135 號
聲　請　人　丙○○
代　理　人　李俊瑩律師
被　　　告　甲○○
　　　　　　乙○○
上列聲請人因告訴被告妨害名譽等案件，不服臺灣高等法院檢察
署中華民國92年12月3 日，92年度上聲議字第4822號駁回聲請再
議之處分（原不起訴處分案號：臺灣板橋地方法院檢察署92年度
偵續一字第23號），聲請交付審判，本院裁定如下：
    主  文
聲請駁回。
    理  由
一、本件聲請交付審判意旨略以：
(一)、被告等共同誹謗部分：
    聲請人丙○○為坐落在臺北縣土城市○○路、青仁路口「仁
    愛我家」社區（以下簡稱仁愛社區）之區分所有權人暨現住
    戶，被告甲○○、乙○○亦為仁愛社區之住戶，被告甲○○
    並擔任「仁愛我家公寓大廈管現委員會」（以下簡稱管理委
    員會）第三屆主任委員一職，被告乙○○擔任管理委員會第
    三屆副主任委員一職，任期均自民國八十七年十一月一日起
    至八十八年十月三十一日止，為期一年。仁愛社區係由第三
    人宜城建設股份有限公司（以下簡稱「宜城公司」）規畫、
    興建，共六十八戶，聲請人自宜城公司受讓兩戶，聲請人之
    親友另自宜城公司受讓其中之十四戶，另就仁愛社區地下一
    、二樓，亦由宜城公司與全體區分所有權人達成約定專用權
    協議，共劃設五十七個停車位後，由區分所有權人以另行計
    價方式自宜城公司取得車位之專用權。凡取得每單位車位專
    用權者，其地下一、二樓共有面積之持分，均較未取得者，
    多持分約萬分之一百，聲請人共自宜城公司取得地下一樓二
    個車位專用權，聲請人之親友亦分別自宜城公司取得地下一
    樓其餘二十五個車位之專用權，亦即地下一樓宜城公司劃設
    之全部二十七個車位專用權，均為聲請人及親友取得。詎被
    告甲○○、乙○○自擔任管理委員會正、副主委後，即一再
    以仁愛社區全體區分所有權人對地下一、二樓面積均有共有
    持分，建物使用執照圖說上所示之停車位為四十九個，現有
    停車位五十七個中有八個車位係超劃，且地下一樓有堆放雜
    物之情形，均已侵害共有人之共有權為由，與聲請人交涉。
    經聲請人再三向其解釋：「地下室停車位係宜城公司劃設，
    住戶於購買房屋時也都已簽署地下室停車位使用方式之協議
    書，雖聲請人與親友共取得地下一樓全部二十七個停車位之
    專用權，但聲請人對停車位是否超劃完全不知情，若有疑問
    時，應向該公司交涉才是正辦，且地下一樓若有超劃三個停
    車位之情形，對聲請人及親友而言，已取得之三個車位專用
    權可能會喪失，反而應是受害者才是，怎會是超劃停車位之
    侵權者？另地下一樓堆放之雜物，大部分為宜城公司留置之
    建材，亦有各住戶汰換之舊滅火器及屬於社區之桌椅、塑膠
    桶等物，請彼等逕行向宜城公司聯繫交涉清理宜，並請管理
    委員會自行將住戶及社區公物整頓清理，而聲請人只因裝修
    房屋需要，於裝修期間暫時在地下一樓空位處放置部分建材
    ，待房屋裝修妥後，自當清運（事實上裝修完畢後，聲請人
    業已將此部分建材清除），你們所指堆放兩年之雜物，並非
    聲請人所為」等語。但被告甲○○、乙○○對聲請人之解釋
    均置之不理，繼續於社區住戶間以「管理委員會會議記錄」
    、「見證書」等文字記錄方式，散布聲請人係超劃地下室停
    車位、堆置雜物、侵害住戶權利等不實言論，誤導社區住戶
    之視聽，嚴重詆毀聲請人之名譽，其具體之誹謗犯行有：
  1.於管理委員會會議記錄引用不實產權持分資料，公佈於公佈
    欄，使住戶誤以為共有持份遭損害，並影射聲請人為此損害
    之侵權人：
  (1)於八十八年一月十五日之管理委員會會議紀錄第一項第二點
    記載：「依．．．建物登記謄本（本社區一二五九五建號）
    記載，地下室除合法四十九部車位外，餘空間產權乃分攤計
    入六十八戶建物權狀共同使用面積內，亦即地下室四十九部
    車位外的空間產權，歸屬全社區六十八戶住家共有」，意即
    由被告甲○○任主席，被告乙○○任記錄（雖被告乙○○未
    署名，但其筆跡極易辨識）之該會議紀錄認為，除該四十九
    個停車位之總持分面積外，其餘空間之產權是由全社區六十
    八戶住家共有，凡於四十九個車位外再超劃之車位，就是侵
    害到全體住戶之共有權利。惟依據一二五九五建號之建物謄
    本所載，因購買車位而持分比例較多者，共計有五十七個單
    位，而非四十九單位，而且，將全部面積扣除此五十七個車
    位之總持分面積，再平均分配全社區六十八戶後，每戶分配
    之持分比例與權利範圍，大致都與謄本上所載之額相符，亦
    即，依據謄本顯示之權利範圍，地下室應有五十七個停車位
    ，而且，六十八戶應分攤之公共設施面積比例，均未遭該五
    十七個車位侵害。被告甲○○為該會議之主席、被告乙○○
    任記錄，該二人故意曲解謄本內容，將不實之會議記錄散發
    給全體住戶，意圖誘使全體住戶均認為己身權利已遭受侵害
    ，以為其遂行指控聲請人侵害住戶權利，詆毀聲請人名譽之
    意圖舖路。
  (2)於八十八年二月十日之管理委員會會議記錄第一項記載「前
    次會議決定委託律師對地下室產權歸屬問題作一全盤釐清．
    ．．另為求周延及社區和諧考量，本次會議並敦請地主林先
    生（即聲請人）參加，告知管委會立場．．」，內容明顯影
    射告訴人為侵權行為人，已嚴重詆毀聲請人名譽。
  2.被告二人明知地下室超劃確為宜城公司所為，竟製作「見證
    書」明指聲請人超劃車位、侵害住戶權利，並交住戶連署，
    毀謗聲請人名譽：
  (1)於八十八年六月二十七日，由被告乙○○執筆，管理委員會
    具名之「見證書」以供社區住戶進行連署，該見證書內容記
    載「．．．本社區自八十五年十一月成立以來，地下一樓即
    遭丙○○先生任意堆放雜物，超設停車位達二年之久，社區
    人盡皆知，期間經溝通多次無效，因林先生主張地下一樓為
    其私有財產，放置雜物等屬其個人自由，與社區住戶權益無
    關云云。依建物謄本資料，地下室除停車位為專有部分外，
    其餘空間均屬公共設施，而為全區住戶持份共有，．．．，
    林先生無理的侵權行為，妨礙住戶權益甚鉅，故本社區管理
    委員會受住戶所託委聘律師，訴請司法途徑尋回公道。在法
    院審理期間，林先生清除了地下一樓雜物，而後卻於答辯書
    聲稱地下一樓雜物非其放置，且管理委員會未受住戶委託，
    無權代表住戶提起訴訟，另未購車位者，自願放棄地下室使
    用受益權等，皆與事實不符，且有捏造欺蒙之嫌，為確保全
    區住戶應有權益，拒絕林先生不法的侵權行為，庄區住戶特
    立此見證書以為主張並資證明」，惟該見證書所指聲請人所
    為之「超劃車位」、「堆放雜物」等「不法侵權行為」，完
    全不符事實，此業經本院八十八年度訴字第六０四號判決聲
    請人及建商宜城公司被訴侵權行為等事件均勝訴在案，足認
    被告二人於前揭見證書所指，係屬不實記載，核與刑法第三
    百十條第二項加重毀謗罪之客觀構成要件相當。
  (2)被告等於製作「見證書」時已明知告訴人並非超劃車位之人
    ，而以「見證書」散佈不實言論，顯為「惡意」，有下列事
    證足以證明：於八十八年八月十五日由被告乙○○執筆，以
    管理委員會具名之「管理委員會聲明文」第二項第八點記載
    ：「．．．地下室超劃問題，確為建設公司所為，與林先生
    著實無關，訴訟前（即指社區管理委員會於八十八年三月間
    向聲請人及宜城公司起訴，請求塗銷車位及賠償損害），本
    會一直以建商為控告對象，．．．」，足認被告二人於八十
    八年六月二十七日共謀製作見證書時，即已明知聲請人並非
    超劃車位之人，而被告於上開「管理委員會聲明文」發表後
    ，仍未主動撤回對聲請人之民事請求，仍執意濫訴，準此，
    被告持該見證書使社區四十二名住戶簽名時，即存有將足以
    毀損他人名譽之不實情事散佈於眾之故意。又於八十八年六
    月十四日由被告甲○○製作之地下室產權持份一覽表說明「
    一二五九五建號專有部分合計五十七個單位，其中僅四十九
    處為使照登記之合法停車位，多餘八單位，建商無權指定地
    點並非法超劃車位使用」，準此，足證被告二人至少於八十
    八年六月二十七日製作見證書前之十三天，即已明確知悉超
    劃車位者係建商，而非聲請人，則渠等確存有誹謗之故意。
  (3)被告等之犯行，已致聲請人之名譽嚴重詆毀：聲請人相當重
    視自身令譽，被告二人竟共謀以文字記載不實內容，於聲請
    人之鄰居住戶間散佈，使聲請人及家人親友飽受鄰居異樣眼
    光，精神備受折磨，聲請人名譽受損，莫此為甚，被告二人
    所為係共同涉犯刑法第三百十條第二項之加重誹謗罪嫌。
(二)、被告等共同偽造文書部分：
    被告甲○○、乙○○二人分任仁愛社區管理委員會之正副主
    任委員，經常性執行社區事務之管理，除擔任例行管理委員
    會會議之主席及記錄外，於歷次住戶大會上，亦皆由管理委
    員會正副主委擔任會議之主席及記錄，屬執行業務之人，而
    於八十八年八月十五日晚上八點，仁愛社區管理委員會召開
    八十八年度住戶大會，即由被告甲○○任主持人，被告乙○○任紀錄，聲請人係全程與會，會中未對任何議題以任何形
    式進行表決。惟該次會議記錄記載竟作成多項報告事項及決
    議：「社區公佈欄使用方式」、「社區店面騎樓使用方式」
    、「第四屆管理委員選任方式」、「社區會議出席暨委託出
    席方式」、「住戶開設安親，及要求該住戶應配合提供文件
    」等事項，作成決議。因區分所有權人會議決議之作成，應
    以區分所有權人過半數及其區分所有權比例合計過半數之出
    席，以出席人數過半數之同意行之」並應作成會議紀錄，詎
    被告在未提案討論，且未由出席者以上開方式作成決議之情
    形下，竟無中生有，已嚴重侵害聲請人之權益。核被告二人
    所為，係共同涉犯刑法第二百十六條、第二百十五條之業務
    登載不實及行使登載不實文書罪。惟臺灣板橋地方法院檢察
    署檢察官經多次調查竟將渠等不起訴處分及臺灣高等法院檢
    察署駁回聲請人之再議，為此聲請交付審判云云。
二、按告訴人不服上級法院檢察署檢察長或檢察總長認再議為無
    理由而駁回之處分者，得於接受處分書後十日內委任律師提
    出理由狀，向該管第一審法院聲請交付審判；法院認為交付
    審判之聲請不合法或無理由者，應駁回之；刑事訴訟法第二
    百五十八條之一、第二百五十八條之三第二項前段，分別定
    有明文。依上開條文立法意旨，既係對於檢察官不起訴或緩
    起訴裁量權制衡之一種外部監督機制，法院僅就檢察官所為
    不起訴或緩起訴之處分是否正確加以審查，以防止檢察機關
    濫權，依此立法精神，法院就聲請交付審判案件之審查，所
    謂「得為必要之調查」，其調查證據之範圍，自應以偵查中
    曾顯現之證據為限，不可就告訴人新提出之證據再為調查，
    亦不可蒐集偵查卷外之證據，則法院就聲請交付審判案件之
    審查，所謂「得為必要之調查」，其調查證據之範圍，自更
    應以偵查中曾顯現之證據為限，否則將與刑事訴訟法第二百
    六十條之再行起訴規定混淆不清（參照臺灣高等法院九十一
    年四月二十五日第一次刑事庭庭長法律問題研究會議決議意
    旨），先予說明。
三、本件聲請人即告訴人丙○○告訴被告甲○○、乙○○涉犯誹
    謗及偽造文書等罪，向臺灣板橋地方法院檢察署檢察官提出
    告訴，經該署檢察官於九十年十二月十八日以八十九年度偵
    字第五三三號為不起訴處分後，聲請人不服，聲請再議，經
    臺灣高等法院檢察署檢察長以九十一年度議字第四四九號命
    令發回續行偵查，復經同前檢察署檢察官於九十一年十二月
    十八日以九十一年度偵續字第八九號為不起訴處分，聲請人
    亦不服，復聲請再議，經臺灣高等法院檢察署檢察長於九十
    二年四月三十日以九十二年度上聲議字第六０四號命令發回
    續行偵查，再經同前檢察署檢察官於九十二年十月二十九日
    以九十二年度偵續一字第二三號為不起訴處分，聲請人不服
    ，再度聲請再議，後經臺灣高等法院檢察署於九十二年十二
    月三日以九十二年度上聲議字第四八二二號處分書駁回再議
    ，並於九十二年十二月十八日合法送達該處分書予聲請人等
    情，業經本院調借本件相關偵查卷宗核閱屬實，並有臺灣高
    等法院檢察署送達證書一紙附卷可稽，聲請人於同年十二月
    二十六日委任律師向本院提出本件交付審判之聲請，有本件
    聲請狀首頁之收狀戳及狀附之委任狀一紙在卷可按，核與前
    開聲請交付審判程序規定相合，合先敘明。
四、茲聲請人堅指被告二人涉嫌犯有誹謗及業務上登載不實之偽
    造文書等罪，聲請交付審判，而本院審酌偵查中顯現之證據
    ，尚不足以認定被告有上開犯罪嫌疑，理由如下：
(一)、按犯罪事實應依證據認定之，無證據不得認定犯罪事實，刑
    事訴訟法第一百五十四條第二項定有明文。次按刑法之誹謗
    罪，須以意圖散布於眾，而指摘或傳述足以毀損他人名譽之
    事為其成立要件，即須以行為人有將「足以毀損他人名譽」
    之不實之事，散布於眾之故意為其前提。又按刑法第二百十
    五條業務上文書登載不實罪之成立，以從事業務之人，明知
    為不實之事項，而登載於其業務上作成之文書，足以生損害
　　於公眾或他人者，為其構成之要件，而此所稱之「業務上作
  　成之文書」，係指從事業務之人本於其業務上之行為關係所
    製作之文書而言；倘非本於其業務上之行為關係所作成之文
    書，即非此所謂之「業務上作成之文書」，最高法院九十年
    度台上字第五０七二號判決可資參照。末按刑法上所謂「業
    務」，指公務以外之職業事務而言，亦即日常生活從事於公
    務員以外之職業所處理之事務，不論為全（專）職或半（兼
    ）職，主要事務或附隨事務，有給或無給，已否得法律之許
    可，凡以反覆同種類之行為為目的之社會活動具有持續性者
    ，皆屬之，並不以具備一定之形式條件為必要；所謂「業務
    上作成之文書」，指從事業務之人，基於業務上之行為所作
    成之文書。最高法院八十六年度台上字第六四０五號、八十
    七年度台非字第二九五號判決可參。
(二)、經查：
  1.觀諸卷附仁愛社區第三屆管理委員會於八十八年一月十五日
    之定期會議紀錄會議結論第一項第二點係記載：「依據板橋
    地政事務所建物登記謄本（本社區一二五九五建號）記載，
    地下室除合法四十九部車位外，其餘空間產權乃分攤計入於
    六十八戶建物權狀共同使用面積內，亦即地下室四十九部車
    位外的空間產權，歸屬全社區六十八戶住家共有」等語；復
    細觀卷附仁愛社區第三屆管理委員會於八十八年二月十日之
    定期會議紀錄會議結論：「前次會議（即八十八年一月十五
    日會議）決定委託律師對地下室產歸屬問題作一全盤釐清．
    ．．另為求周延及社區和諧考量，本次會議並敦請地主林先
    生（即聲請人）參加，告知管委會立場．．」等語，有該二
    次會議紀錄一份在卷可稽（見臺灣板橋地方法院檢察署八十
    九年度偵字第五三三號偵查卷第一一八頁反面、第一二一頁
    ），而從該二次會議紀錄內容全文意旨予以客觀判斷，應認
    並未有任何具體傳述或指摘足以毀損聲請人名譽之情事，況
    且，上開會議紀錄已有載明有關該仁愛社區之地下室產歸屬
    有待委託律師作一全盤釐清，顯見管理委員會在上開會議中
    並未逕自認定凡使用法定四十九個車位以外之人即有侵害全
    社區住戶權益。是以，聲請人自行解讀該會議紀錄內容即為
    影射指摘其為侵權行為之人，係有未洽，並無可採。
  2.雖於八十八年六月二十七日，由被告乙○○執筆，管理委員
    會具名，供社區住戶進行連署之「見證書」內容記載：「．
    ．．本社區自八十五年十一月成立以來，地下一樓即遭丙○○先生任意堆放雜物，超設停車位達二年之久，社區人盡皆
    知，期間經溝通多次無效，因林先生主張地下一樓為其私有
    財產，放置雜物等屬其個人自由，與社區住戶權益無關云云
    。依建物謄本資料，地下室除停車位為專有部分外，其餘空
    間均屬公共設施，而為全區住戶持份共有，．．．，林先生
    無理的侵權行為，妨礙住戶權益甚鉅，故本社區管理委員會
    受住戶所託委聘律師，訴請司法途徑尋回公道。在法院審理
    期間，林先生清除了地下一樓雜物，而後卻於答辯書聲稱地
    下一樓雜物非其放置，且管理委員會未受住戶委託，無權代
    表住戶提起訴訟，另未購車位者，自願放棄地下室使用受益
    權等，皆與事實不符，且有捏造欺蒙之嫌，為確保全區住戶
    應有權益，拒絕林先生不法的侵權行為，社區住戶特立此見
    證書以為主張並資證明」等語，有該見證書一份在卷足憑（
    見同前偵查卷第十一頁至第十三頁）。惟查：
  (1)聲請人既坦稱：伊因房屋裝修有堆放部分建材在地下一樓等
    語（見本件聲請狀第九頁），則前揭見證書中指摘聲請人有
    於地下室任意堆放雜物乙節，係與事實相符並非虛構，且係
    與其他住戶之利益有關，則見證書中有關此部分之指摘自與
    誹謗罪之構成要件不合。
  (2)雖聲請人於偵查中係聲稱：當初我們與建商約定，地下室二
    樓產權歸屬約定為建商所有，地下一樓產權歸我所有，但登
    記為公共設施等語（見同前偵字偵查卷第一０三頁背面之八
    十九年五月十九日偵訊筆錄）；我用二十七個車位的錢向建
    商買的，每個車位七、八十萬元買，那塊土地是我父親與建
    商合建，分到十六間房間、二十七個車位等語（見同署九十
    二年度偵續一字第二三號第四一頁背面），並提出有關地下
    室停車位使用方式之協議書一份為佐。然查，參諸卷附臺北
　　縣政府工務局八十九年一月十三日八八北工使字第Ｃ一一三
  　三五號函文指出：仁愛我家公寓大廈座落址係領有該局核發
    之八五土使字第八七三號使用執照，該址地下一、二層原核
    准停車位為四十九個車位，經現場實際勘查結果為五十八個
    停車位，多增設九個車位，與原核准圖說不符等語。據此可
    知，仁愛社區地下室之停車位確有超劃而與原核發使用執照
    不同之情形。又訊據被告乙○○於偵查時係陳稱：伊當初購
    買仁愛社區房屋時，是購買成屋，只有與建商簽立買賣契約
    書，並沒有簽訂其他同意書約定地下停車位之使用方式，只
    有約定地下室是住戶共有，但並未指定使用哪一個車位，與
    建商簽訂同意書只有預購戶才有簽訂，伊是直接向建商購買
    的，據伊所知，後來購買成屋之客戶均無簽訂同意書等語（
    見同前偵字偵查卷第一七八頁）；參以證人即住戶黃德盛、
    胡光福於偵訊時均證稱：渠等當初並未購買地下室停車位，
    沒有印象有與建商簽訂劃分停車位使用之同意書等情（見同
    前偵字偵查卷第一八四頁），是以被告乙○○辯稱：因未購
    買車位而未簽立買賣契約書以外之同意書乙節，並非子虛。
    又被告乙○○於偵查中另陳稱：伊知道聲請人是與建商合建
    的地主；伊製作見證書時，認為聲請人與建商有默契在，伊
    從事建築事務所工作，知道一般在領得使用執照後建商會重
    新劃車位，讓多車位出來賣，所以停用超劃車位人建商有默
    契等語（同前偵續一字偵查卷第四十一頁背面、第四十二頁
    ）；復參酌卷附由聲請人所提出之房屋預定買賣合約書附件
    六之協議書第一、五、七項有明確記載：立協議書人同意就
    仁愛社區所在建物地下一層、地下二層闢為防空避難室兼停
    車位之用，各停車位所有人（如附表所示）就其所分配之停
    車位「在法令允許範圍內」專供停車之用，就該分配範圍內
    有管理、使用、受益、處分之全權；平時專供停車之用，不
    堆置雜物或作其它用；立書人同意於本大樓興建完成後會同
    住戶管理委員會授權辦理等語（詳見同署八十八年度他字第
    二二六九號偵查卷第二十七頁、第二十八頁）。則聲請人既
    陳稱其係與建商購買二十七個停車位，且其係與建商簽訂房
    屋預定買賣合約書暨協議書，而事實上聲請人從未陳明其有
    依前揭協議書第七項約定內容，於大樓興建完成後會同住戶
    管理委員會授權辦理停車位事宜，則被告乙○○以聲請人係
    地主，且為超劃停車位之使用人，而其所提出之前揭合約書
    係與建商間之契約，並未曾與住戶管理委員約定使用超劃停
    車位等諸多事證，因此認定聲請人有與建商間合建有依慣例
    約定超劃車位，以致於前開見證書記載聲請人超設停車位乙
    節，應認係有相當之理由，尚難認被告乙○○於製作上開見
    證書之彼時，有何毀損聲請人名譽之故意。
  (3)聲請人尚指出由被告乙○○執筆於八十八年八月十五日以管
    理委員會名義發表之「管理委員會聲明文」第二項第八點記
    載：「在此願補充說明，地下室車位超劃問題，確為建設公
    司所為，與林先生著實無關」，卻於該聲明文發表後，由被
    告等主導之管委會未主動撤回對聲請人之民事請求，準此認
    為被告二人於持見證書使仁愛社區住戶簽名時，即有誹謗聲
    請人之故意云云。然經詳細閱覽卷附前開管理委員會聲明文
    之前後文即可知，該聲明文尚有明確指出：「．．本會於八
    月十日表明，為避免無謂口水戰，希望一切就此打住，是非
    曲直交由司法裁決，．．．，超劃車位，於法不合，違法之
    事，社區住戶皆有權告發檢舉，．．．在此願補充說明，地
    下室車位超劃問題，確為建設公司所為，與林先生（即聲請
    人）著實無關，訴訟前，本會一直以建商為控告對象，然住
    戶持續反應地下一的雜物堆置等侵權問題，．．」等語，有
    前開聲明文一紙附卷足憑（見同署八十八年度他字第二二六
    九號偵查卷第三十九頁），顯見被告乙○○在書立見證書後
    ，之所以擬具前揭聲明文，目的係希望公告周知該社區住戶
    ，在民事訴訟之司法裁決確定前，地下室車位超劃問題，僅
    能認定係與建商有關，其主觀上並無故意捏造虛構情事以損
    害聲請人之名譽，所以，自難僅以此聲明文，遽認被告二人
    於八十八年六月二十七日持見證書使該社區四十二戶住戶簽
    名之時，即存在有誹謗之故意。又聲請人另指稱由被告甲○○已於八十八年六月十四日製作之地下室產權持分一覽表說
    明欄內註明：「一二五九五建號專有部分合計五十七單位，
    其中僅四十九處為使照登記之合法停車位，多八單位，建商
    無權指定地點並非法超劃車位使用」，卻仍於同年月二十七
    日製作之見證書上記載聲請人為超設停車位之人，因認被告
    二人於製作「見證書」時已明知告訴人並非超劃車位之人，
    渠等以「見證書」散佈不實言論，顯為「惡意」云云。然查
    ，觀諸上開一覽表雖僅係註記建商無權超劃車位，惟亦未明
    確排除建商以外之人即非共同為超劃車位之人，是以，未將
    聲請人併列為超劃車位之行為人，並不足以佐證被告二人於
    製作此一覽表時即已確知超劃車位僅屬建商之個人行為，亦
    無從證明被告二人於發表前揭聲明文之前即已確信聲請人與
    建商間並無超劃車位之協議。再佐以被告乙○○於偵查中係
    明白陳稱：地下室產權持分一覽表是由伊所製作，其上確有
    註明「建商無權定地點，非法超劃車位使用」，但當時在民
    事訴訟程序中，律師的判斷是建商若非得到地主之同意，不
    至於會超劃車位等語（見同署九十一年度偵續字第八九號偵
    查卷第十七頁）。此外，由被告甲○○與仁愛我家公寓大廈
    管理委員會以原告身分，為請求本案聲請人及宜城建設股份
    有限公司，為排除超劃車位及堆放雜物之行為以回復原狀，
    而向本院提起八十八年度訴字六０四號請求侵權行為等事件
    ，係於九十年十二月二十四日判決原告訴之聲明駁回，有該
    判決書一份存卷可考。是以，被告二人在前開民事訴訟判決
    宣告前，並非明知聲請人非超劃車位之人，聲請人逕自援引
    該一覽表說明欄內之局部記載內容，即斷章取義遽認被告二
    人於製作見證書前之十三天即已知悉聲請人確非超劃車位之
    行為人，而存有毀損聲請人名譽之故意，此推論係與常理有
    悖，並無足採。
  3.聲請人尚指稱：仁愛社區管理委員會召開八十八年度住戶大
    會，會中未對任何議題以任何形式進行表決，惟該次會議記
    錄記載竟作成多項報告事項及決議：「社區公佈欄使用方式
    」、「社區店面騎樓使用方式」、「第四屆管理委員選任方
    式」、「社區會議出席暨委託出席方式」、「住戶開設安親
    ，及要求該住戶應配合提供文件」等事項作成決議。而被告
    甲○○任主持人，被告乙○○任紀錄，係無中生有，已嚴重
    侵害聲請人之權益，因認被告二人所為，係共同涉犯業務上
    登載不實及行使業務上登載不實文書罪嫌。惟訊據被告乙○○固坦承八十八年八月十五日住戶大會會議紀錄係由伊所製
    作，惟堅決否認有何業務上登載不實之偽造文書犯行，並辯
    稱：在該次住戶大會中住戶對於提案均有討論，如果出席住
    戶沒意見就算通過，如有意見再討論，若達成共識就算通過
    ，且前幾項議題都是之前經管理委員會開會決議事項，經我
    們提出來後，住戶大都沒有意見，只有就臨時動議，因安親
    班施工時未事先告知管委會影響住戶安寧，管委會請施工單
    位提出合法申請設立安親班之證明部分，聲請人有意見，與
    我們意見不合等語。第查：
  (1)被告甲○○、乙○○分任仁愛社區管理委員會之正副主任委
    員，於其任期內需執行社區事務之管理，為被告乙○○所不
    爭執，且依被告乙○○於偵查中所提出之八十七年十月十六
    日起至八十八年十月十五日止之十二次會議紀錄可知（見同
    前偵字偵查卷第一一三頁至一五六頁），該社區管理委員會
    係於每月定期開會，且有於八十八年八月十五日召開八十八
    年度住戶大會，歷次會議均由正副主任委員分任會議之主席
    及記錄，則依前揭最高法院判決意旨，應認被告二人有關管
    理委員會業務之執行，係為有目的之社會活動具有反覆持續
    性，雖正副主任委員均係義務性質之無給職務，仍應認均屬
    執行業務之人。而另被告二人擔任社區之主任委員及副主任
    委員，本於其業務範圍內即有權制作住戶大會之會議紀錄等
    文書，該等會議紀錄屬其等業務上作成之文書，合先敘明。
  (2)按現行公寓大廈管理條例第三十六條規定之管理委員會職務
    係包括：共有及共用部分之清潔、維護、修繕及一般改良；
    公寓大廈及其周圍之安全及環境維護事項；住戶共同事務應
    興革事項之建議；住戶違規情事之制止及相關資料之提供；
    其他管理事項之提出及公告等事項。又同條例第二十七條第
    三項前段規定：區分所有權人因故無法出席區分所有權人會
    議時，得以書面委託他人代理出席。而依據仁愛社區於八十
    八年八月十五日住戶大會會議紀錄之報告事項及決議之內容
    包括：「社區公佈欄使用方式」、「社區店面騎樓使用方式
    」、「社區會議出席暨委託出席方式」、及「要求開設安親
    班之住戶應配合提供文件」等事項，此有該次會議紀錄在卷
    足憑（見同上偵字偵查卷第一三八頁至第一四三頁）。而在
    該次住戶大會會議紀錄中就有關於「社區公佈欄使用方式」
    、「社區店面騎樓使用方式」事項，已有詳載說明管理委員
    會係分別依據八十八年二月十日及八十八年四月十五日管理
    委員會會議決議事項執行，且依前揭公寓大廈管理條例規定
    ，此等事項核屬管理委員會職務範圍內所職掌之管理事項無
    誤，亦有該二次管理委員會會議紀錄存卷可參（見同上偵字
    偵查卷第一二一頁、一二二頁、第一二七頁），則仁愛社區
    管理委員會於住戶大會以提案方式向住戶提出說明，自無交
    付表決之必要；又有關於「社區會議出席暨委託出席方式」
    事項，上開會議紀錄僅記載：「在此鄭重聲明，今後任何會
    議有非本社區住戶參與者，若無住戶委託書，身分證明，並
    經管理委員會審核認可者，一律無權在會場發言」等語，此
    應屬管理委員會之報告事項，並非決議事項，且與前揭公寓
    大廈管理條例第二十七條第三項前段規定無違，被告二人自
    無捏造決議之情形可言。再者，觀諸前揭住戶大會會議紀錄
    臨時動議決議事項欄內係記載：「請林先生提供縣府核准文
    ，張貼於社區公佈欄，供住戶參閱，以釋眾疑（住戶大會原
    答應提供，後又收回），若拒絕提供，則本會基於職責，將
    再去函縣府查詢．．．若有違規情節，及妨礙社區住戶權益
    者，本會亦將依法報請有關單位處置」等字，其內容性質上
    應屬管理委員會對於住戶違規情事之制止，依前揭公寓大廈
    管理條例規定，本屬管理委員會所被賦予之職務之一；參以
    證人謝文智於偵查中係證述：在住戶大會會議中對於社區公
    佈欄使用方式、社區店面騎樓使用方式、第四屆管理委員選
    任方式、社區會議出席暨委託出席方式、住戶開設安親班，
    及要求該住戶應配合提供文件等事項，均有提出討論，但沒
    有進行表決等語（見同前偵字偵查卷第四十五頁）；又證人
    胡光福於偵查中證稱：開住戶大會提出議案，很少有表決，
    通常都是報告社區內事務或改善情形，伊開過幾次，沒有碰
    到表決的，當天有發生爭執，而就請聲請人朋友提供合法安
    親班證明給管理委員會這一點，有達成共識等語（見同署偵
    續一字偵查卷第三十九頁背面至第四十一頁）；證人黃德盛
    亦證稱：開住戶大會提出議案，主席先把事項提出，須要表
    決再請住戶表決，當天有爭執，會議紀錄內容當天都有提到
    ，當天並沒有表決，而有請聲請人的朋友提供合法安親班證
    明給管理委員會，這一點有達到共識等語（同前偵查卷第三
    十九頁背面至第四十一頁），此核與被告乙○○所供述之情
    節大致相符，則由上述證人之證詞可知，仁愛社區之管理委
    員會確有於八十八年八月十五日之住戶大會中提到「開設安
    親之住戶應配合提供文件」乙事，而當時出席之住戶對此事
    項雖未以直接積極之方式表決同意，但依該社區召開會議之
    慣例，並未予以否決，而有以默示達成共識已明。綜上所述
    ，上開住戶大會會議紀錄所記載說明事項及決議，並非無中
    生有，則被告乙○○於其業務上所執掌之會議紀錄文書所登
    載之事項並無不實，自與業務上登載不實事項於業務上文書
    罪之構成要件不符，而被告二人本於其等之確信，認為於該
    次會議當時之提案事項未經住戶異議，即視為大數住戶均同
    意通過，尚難認其等有何偽造文書之犯意。
(三)、綜上所述，依偵查中顯現之證據，並無何積極證據足以證明
    被告有虛構事實以毀損聲請人名譽之故意，而前揭會議紀錄
    之記載既屬有據，則被告二人之誹謗、業務上登載不實或行
    使業務上登載不實文書犯行，尚屬不能證明，從而，原偵查
    、再議機關依偵查所得證據，認為被告等犯罪嫌疑不足，先
    後為不起訴處分及駁回再議之處分，均無不合，聲請人徒以
    己見堅執前詞，認被告涉犯上開罪嫌而聲請交付審判，為無
    理由，應駁回其聲請。
據上論斷，應依刑事訴訟法第二百五十八條之三第二項前段，裁
定如主文。
中　　華　　民　　國　　94　　年　　12　　月　　 9　　日
                  刑事第十一庭審判長法  官  徐蘭萍
                                    法  官  林漢強
                                    法  官  林淑婷
以上正本證明與原本無異
本件不得抗告
                        　　　　　　 書記官  廖貞音
中　　華　　民　　國　　94　　年　　12　　月　　 9　　日
